臺灣高雄地方法院刑事判決　　　　　　　　　　　　九十一年度易字第一二七五號
　　公　訴　人　臺灣高雄地方法院檢察署檢察官
　　被　　　告　乙○○
　　選任辯護人　曾清山
右列被告因竊盜等案件，經檢察官提起公訴（九十一年度偵字第四三Ｏ三號），本院
判決如左：
    主  文
乙○○竊盜，處拘役肆拾日，如易科罰金，以參佰元折算壹日。
被訴收受贓物罪部分無罪。
    事  實
一、乙○○意圖為自己不法之所有，於九十一年二月二十五日凌晨零時許，在高雄市
    楠梓區○○○路十六之八號前，趁四下無人之際，徒手竊取庚○○所有之腳踏車
    一部，得手後作為代步之用。嗣於當日凌晨零時十分許，乙○○騎乘該部竊得之
    腳踏車，行經高雄縣橋頭鄉○鄰路時，為在場巡邏之警員當場查獲，並扣得該部
    失竊之腳踏車一部。
二、案經高雄縣警察局岡山分局報告台灣高雄地方法院檢察署檢察官偵查起訴。
    理  由
一、有罪部分：
 （一）右揭事實，業據被告於警訊、偵查及本院審理中坦白承認，核與證人即被害
       人庚○○於警訊中證述確有腳踏車一部失竊等情相符，復有領結一紙及失竊
       之腳踏車照片二張在卷可憑，雖被告另辯稱：伊竊取腳踏車是為暫時代步之
       用，打算有遇到計程車就搭計程車，伊無不法所有意圖云云，惟查，被告在
       未經被害人同意下即任意竊取腳踏車騎用，且被告已自承其竊取腳踏車係為
       代步之用，又無法說明還車予被害人之方式，足認被告確有竊取該部腳踏車
       佔為己有並供己騎用之不法所有意圖甚明，是被告前揭辯稱伊無不法所有意
       圖云云，不足採信，本案事證明確，其有右揭竊盜之犯行，應堪認定。
 （二）核被告所為，係犯刑法第三百二十條第一項之竊盜罪。爰審酌被告任意竊取
       他人財物，造成被害人之損失，惟念及被告犯後坦承犯行，失物已由被害人
       領回與其他一切情狀，量處如主文所示之刑，並諭知易科罰金之折算標準。
二、無罪部分：
 （一）公訴意旨另以：被告乙○○明知車牌號碼九Ｌ—三五一Ｏ號自小貨車係來路
       不明之贓車（車主為被害人戊○○，前於九十年十二月一日六時許，在嘉義
       縣六腳鄉○○村○○路十四號住處前失竊），竟於不詳時間及地點，向不詳
       姓名、年籍之人收受該部贓車，並於九十一年二月二十四日二十三時二十分
       許，身穿紫色上衣、綠色長褲，與一名不詳姓名、年籍之成年男子共同駕駛
       該車行經高雄縣橋頭鄉○鄰路「高雄第一科技大學」旁，因二人形跡可疑，
       而遭高雄縣警察局岡山分局員警丙○○及己○○盤查時，乙○○與該不詳姓
       名男子遂分頭逃逸，被告並在逃逸過程中，在前述時間及地點，竊取庚○○
       所有之腳踏車一部得手（被告觸犯竊盜罪部分，詳如前述）。嗣於當日凌晨
       零時十分許，被告騎乘該部竊得之腳踏車，行經高雄縣橋頭鄉○鄰路時，為
       在場之警員丙○○及己○○當場查獲，並除扣得該部失竊之腳踏車一部外，
       並在該部腳踏車前方置物欄內扣得被告逃逸時所穿之紫色上衣及綠色長褲各
       一件。因認被告除涉犯前述竊盜罪嫌外，另涉犯有刑法第三百四十九條第一
       項之收受贓物罪嫌等語。惟按犯罪事實應依證據認定之，無證據不得推定其
       犯罪事實，刑事訴訟法第一百五十四條定有明文，且事實之認定，應憑證據
       ，如未能發現相當證據，或證據不足以證明，自不能以推測或擬制之方法，
       以為裁判基礎，有最高法院四十年台上字第八六號判例可資參照，又刑法第
       三百四十九條第一項之收受贓物罪，須行為人主觀上知悉其為贓物，而仍予
       收受，始成立犯罪，合先敘明。公訴意旨認被告涉犯有前述收受贓物犯行，
       係以被害人戊○○於警訊中之指述，證人即當日查獲之警員己○○及丙○○
       於偵查中均一致指稱當日逃逸之人即係被告等情，與扣案之被告當日所穿紫
       色上衣及綠色長褲各一件為其認定之依據。惟訊據被告則堅決否認有何右揭
       收受贓物之犯行，辯稱：「案發當日伊與堂兄丁○○一同駕車外出，因債務
       之事，一言不合，伊便下車先行離去，途中因無交通工具便竊取路旁腳踏車
       ，但並未坐過該自小貨車，且腳踏車上查扣之衣物不是伊所有，伊並無與他
       人在該部自小貨車旁，警員所看到之人不是伊。」等語。
 （二）經查，於右揭時地，為警查獲之車牌號碼九Ｌ—三五一Ｏ號自小貨車確係被
       害人戊○○於九十年十二月一日六時許，在嘉義縣六腳鄉○○村○○路十四
       號住處前失竊之事實，業據被害人戊○○於警訊中指述屬實，復有被害人領
       回贓車之領結及高雄縣警察局車輛尋獲電腦輸入單各一紙在卷可查，是前揭
       自小貨車於查獲當時確係贓物，應可認定。
 （三）另被告確有與另位不詳姓名、年籍之成年男子，於上揭時地站在自小貨車旁
       ，並在警員己○○及丙○○欲上前盤查時，二人分頭逃逸之事實，經本院對
       證人即案發當日查獲之警員己○○行交互詰問之結果，其明確證稱：「當天
       晚上我與丙○○去巡邏，看到被告與不詳男子站在車號九Ｌ—三五一Ｏ號自
       小貨車車頭前，當時他們在看地上，他們看見我們後有頓一下，二人就上車
       ，另位不詳姓名男子上自小貨車駕駛座，被告上自小貨車後車斗，我們要求
       看證件，他們一下車就分頭逃跑。（問：他們如何分頭逃跑？）我去追另位
       不詳男子，丙○○有無追被告我不清楚，我追不詳男子到甘蔗園裡發現裡面
       土地是濕的，就被不詳男子跑掉，我們繼續在原地附近找半個鐘頭都無法發
       現他們，我們就回到貨車地點，發現是贓車，就通報同仁來圍捕。（問：如
       何查獲被告騎腳踏車？）我們繼續在現場等發現有一人騎一台腳踏車過來，
       等他過來發現原來是被告，他的臉我認得，但是衣服已經換了，我跟我同事
       要過去抓他，他不小心碰到沙堆就跌倒，被我們查獲。（問：如何確定騎腳
       踏車之人就是之前你們發現在小貨車上逃跑的人？）當時我們有用巡邏車遠
       光燈照他，臉看起來很黑戴眼鏡，穿紫色外套、綠色長褲，當時我看得很清
       楚，所以我認得他就是逃跑的人。（問：後來回到派出所有無命被告試穿衣
       服及長褲？）有，我們有叫被告套上那件紫色外套及綠色長褲和他身材吻合
       。」等語甚詳，且與另位證人即案發當日查獲之警員丙○○於本院審理中證
       述：「當天我們開巡邏車到現場看到一台小貨車，車頭斜插到田上，有二個
       男子看著車頭，他們二人回頭看到我們警車接近，二人有停頓一下，就回頭
       上車，我們警車接近時我搖下車窗跟駕駛人說證件看一下，駕駛的開車門下
       車，另一個人從後車斗下車，但他們馬上分開逃跑了，我們趕快追，但沒有
       追到。（問：有無正面看到逃跑的人的臉？）有，因當時我們有開遠光燈直
       接照在他臉上，而且距離只有五公尺。（問：追丟後如何處理？）我們回到
       原地查那部小貨車，查出是贓車，在現場附近找尋犯罪嫌疑人約二十分鐘。
       （問：約多久發現被告騎腳踏車過來？）約凌晨十二點時看見一個人騎腳踏
       車過來，他靠近時我拿手電筒照他，他回頭我才發現他是剛才跑掉的其中一
       個。（問：當天查扣衣服有無請被告試穿？）有，我們請他套上，與被告身
       材合身。」等語，互核均相符，是查獲被告之警員己○○及丙○○二人均明
       確指證被告即係當日站在贓車旁其中一人，而證人二人均係執行公權力之警
       員，與被告素不相識，自無任意設詞攀誣被告之理，況二位證人均依被告之
       長相及特徵明確指認被告，亦應無誤認之可能，雖被告辯稱伊不在場，且舉
       證人即被告堂兄丁○○為證，而證人丁○○雖於本院審理中證稱：「當天被
       告有騎機車來找我，我和他泡茶、聊天，泡完茶後大約十點我和他要到台南
       看我女兒，在途中我有向他討錢，後來我二人發生不愉快，在科技大學附近
       被告不高興就下車，後來我大約不到凌晨一點就回家。」等語，亦附和被告
       前述辯解，然被告騎乘前述竊得之腳踏車為警查獲後，向警員為前述伊於案
       發當時與丁○○在一起之不在場辯解時，警方為求證被告前開辯解之真實性
       ，曾於九十一年二月二十五日凌晨一、二時許，由警員己○○及丙○○帶同
       被告前往丁○○住處詢問是否有此事，證人丁○○卻答稱：「（問：是否認
       識乙○○？）我認識。（問：乙○○是否有欠你錢被你丟在科技大學？）沒
有這回事。」等語，此業據證人己○○及丙○○於本院審理中均證述屬實，
       是證人丁○○在警員前往詢問相關案情時，已否認於案發當時有與被告在一
       起等語，嗣於偵查及本院審理中卻又為前述相反之證詞，足認其證詞前後不
       一，容有瑕疵，尚不足採，是被告所為前揭不在場之辯解，不足採信，其有
       於右述時地與不詳姓名之成年男子，站在前揭失竊之自小貨車旁之事實，固
       可認定。
 （四）惟縱認被告有於右述時地與不詳姓名之成年男子，站在前揭失竊之自小貨車
       旁之事實，但收受贓物罪之成立，須被告有贓物之認識為前提，被告在警員
       欲向前盤查時，該位不詳姓名之成年男子係坐上駕駛座，被告則自自小貨車
       之後車門上車，嗣後二人則分頭逃逸，故足認被告僅係由他人搭載，其並非
       駕駛自小貨車之人，是被告是否知悉該部自小貨車之來源已非無疑，且從公
       訴人所舉前述證據亦無從認定被告究竟是否知悉該部自小貨車即係贓物，至
       於被告雖於警員上前盤查時，有逃逸之行為，惟一般人逃避警方盤查之原因
       不一而足，並不能僅因被告逃避盤查之行為即推論被告有知悉贓物之認識，
       是參諸前揭法條規定及說明，依公訴人所舉證據不足以認定被告主觀上有知
       悉贓物之認識，自不能以收受贓物罪相繩，此外，復查無其他積極證據足認
       被告有前述公訴人所指收受贓物犯行，不能證明犯罪，此部分依法應諭知被
       告無罪之判決。
據上論斷，應依刑事訴訟法第二百九十九條第一項前段、第三百零一條第一項，刑法
第三百二十條第一項、第四十一條第一項，罰金罰鍰提高標準條例第一條前段、第二
條，判決如主文。
本案經檢察官甲○○到庭執行職務。
中      華      民      國      九十一      年      七      月    十    日
                                  臺灣高雄地方法院刑事第三庭
                                          審判長法  官   涂  裕  斗
                                                法  官   洪  文  慧
                                                法  官   呂  憲  雄
右正本證明與原本無異。
如不服本判決，應於判決送達後十日內，向本院提出上訴狀。
                                                書記官   許  麗  珠
中      華      民      國      九十一      年      七      月    十一  日
附錄本判決論罪科刑之法條：
中華民國刑法第三百二十條第一項
意圖為自己或第三人不法之所有，而竊取他人之動產者，為竊盜罪，處五年以下有期
徒刑、拘役或五百元以下罰金。
